臺灣基隆地方法院刑事判決              100年度訴字第586號
公  訴  人  臺灣基隆地方法院檢察署檢察官
被      告  魏俊雄
上列被告因違反毒品危害防制條例案件，經檢察官提起公訴（10
0 年度毒偵字第1307號），被告就被訴事實為有罪之陳述，本院
合議庭裁定由受命法官獨任進行審判，經改依簡式審判程序審理
後判決如下：
    主  文
魏俊施用第一級毒品，累犯，處有期徒刑捌月，扣案之注射針筒
陸支，均沒收之；又施用第二級毒品，累犯，處有期徒刑肆月，
扣案之吸食器貳組，均沒收之。應執行有期徒刑拾月，扣案之注
射針筒陸支及吸食器貳組，均沒收之。
    事  實
一、魏俊雄前因施用毒品案件，經本院裁定送觀察勒戒後，認有
    繼續施用毒品傾向，復經本院裁定令入戒治處所施以強制戒
    治，於民國90年1 月13日執行期滿，由臺灣基隆地方法院檢
    察署檢察官以90年度戒毒偵字第24號為不起訴處分確定。復
    於上開強制戒治執行完畢後之5 年內，因施用第一級、第二
    級毒品案件，經臺灣高等法院以93年度上訴字第3274號判決
    判處有期徒刑7 月、5 月，應執行有期徒刑10月確定，於95
    年1 月31日執行完畢。又因施用第一級毒品案件，先後經本
    院以95年度訴字第508 號及95年度訴字第929 號判決各判處
    有期徒刑10月、11月確定，嗣再經本院以96年度聲減字第60
    9 號裁定減刑，並合併定應執行有期徒刑10月15日確定，並
    於96年8 月1 日易科罰金執行完畢。再因施用第一級毒品案
    件，經臺灣高等法院以98年度上訴字第1766號判決判處有期
    徒刑11月，其不服提起上訴，經最高法院以98年度台上字第
    4730號判決駁回其上訴確定，甫於99年9月5日縮刑期滿執行
    完畢。
二、詎魏俊雄猶不知悔改，復基於施用第一級毒品海洛因之犯意
    ，於100 年5 月25日晚上10時許，在基隆市中正區○○○街
    76號6 樓，以將第一級毒品海洛因摻水注入注射針筒，再施
    打入身體之方式，施用第一級毒品海洛因1 次，之後隔約半
    小時，另基於施用第二級毒品甲基安非他命之犯意，以將第
    二級毒品甲基安非他命置於玻璃球內燒烤，再吸食所產生煙
    霧之方式，施用第二級毒品甲基安非他命1 次。嗣為警於同
    年月26日中午12時許，在上開處所，因執行搜索勤務而查獲
    ，並扣得其所有供施用第一級毒品海洛因所用之注射針筒6
    支及供施用第二級毒品甲基安非他命之吸食器2 組，且經警
    採其尿液送驗，結果呈嗎啡、可待因、安非他命及甲基安非
    他命之陽性反應，始悉上情。
三、案經基隆市警察局移送臺灣基隆地方法院檢察署檢察官偵查
    後起訴。
    理  由
壹、程序事項：
    本件被告魏俊雄所犯者非為死刑、無期徒刑、最輕本刑為3
    年以上有期徒刑之罪或高等法院管轄第一審案件，其於準備
    程序進行中，先就被訴事實為有罪之陳述，經告知其簡式審
    判程序之旨，並聽取公訴人、被告之意見後，本院業已依刑
    事訴訟法第273 條之1 第1 項之規定，裁定由受命法官獨任
    以簡式審判程序進行本案之審理。
貳、實體事項：
一、認定犯罪事實所憑之證據及理由：
    上開事實，業據被告於檢察官偵訊及本院審理時坦承在卷，
    且其為警查獲時所採集之尿液送驗後，結果呈嗎啡、安非他
    命、甲基安非他命之陽性反應，有台灣尖端先進生技醫藥股
    份有限公司濫用藥物檢驗報告及基隆市警察局偵辦毒品案件
    尿液檢體對照表各1 紙附卷可稽，復有注射針筒6 支及吸食
    器2 組扣案可佐，被告之自白核與事實相符，可以採信。本
    案事證明確，被告犯行洵堪認定，應依法論科。
二、論罪科刑：
  (一)按毒品危害防制條例係於92年7 月9 日修正公布，自93年1
    月9 日起施行，其中第20條、第23條將施用毒品之刑事處遇
    程序，區分為「初犯」、「五年內再犯」、「五年後再犯」
    。依其立法理由之說明：「初犯」，經觀察、勒戒或強制戒
    治後，應為不起訴處分或不付審理之裁定；經觀察、勒戒或
    強制戒治執行完畢釋放後，「五年內再犯者」，因其再犯率
    甚高，原實施之觀察、勒戒及強制戒治既已無法收其實效，
    爰依法追訴或裁定交付審理。至於經觀察、勒戒或強制戒治
    執行完畢釋放後，「五年後再犯者」，前所實施之觀察、勒
    戒或強制戒治已足以遮斷其施用毒品之毒癮，為其自新及協
    助其斷除毒癮，仍適用「初犯」規定，先經觀察、勒戒或強
    制戒治之程序。從而依修正後之規定，僅限於「初犯」及「
    五年後再犯」二種情形，始應先經觀察、勒戒或強制戒治程
    序。倘被告於5 年內已再犯，經依法追訴處罰，縱其第三次
    （或第三次以上）再度施用毒品之時間，在初犯經觀察、勒
    戒或強制戒治執行完畢釋放五年以後，已不合於「五年後再
    犯」之規定，且因已於「五年內再犯」，顯見其再犯率甚高
    ，原實施觀察、勒戒或強制戒治，已無法收其實效，即應依
    該條例第10條處罰（最高法院95年度台非字第59號、第65號
    判決意旨及最高法院95年第7 次刑事庭會議決議意旨參照）
    。被告有如事實欄一所載，於90年1 月13日強制戒治執行完
    畢釋放後之5 年內，復因施用毒品案件，經法院判處徒刑確
    定等情，有臺灣高等法院被告前案紀錄表在卷可稽。被告既
    曾於「五年內再犯」，且經法院判處罪刑確定，竟又於如事
    實欄二所示之時間，分別施用第一級、第二級毒品，揆諸前
    揭說明，即非屬毒品危害防制條例第20條第3 項所定「五年
    後再犯」之情形，故檢察官依法逕行起訴，於法要無不合，
    合先敘明。
  (二)查海洛因、甲基安非他命分係毒品危害防制條例第2 條第2
    項第1 款、第2 款所定之第一級、第二級毒品，被告如事實
    欄二所示非法先後施用第一級毒品海洛因、第二級毒品甲基
    安非他命之行為，核分係犯毒品危害防制條例第10條第1 項
    、第2 項之施用第一級、第二級毒品罪。被告因施用而持有
    第一級毒品海洛因、第二級毒品甲基安非他命之低度行為，
    應各為施用第一級、第二級毒品之高度行為所吸收，均不另
    論罪。又被告前曾受如事實欄一所示有期徒刑之執行完畢，
    有臺灣高等法院被告前案紀錄表在卷可憑，其於有期徒刑執
    行完畢釋放後之5 年內，故意再犯本件有期徒刑以上之罪，
    合於累犯之規定，其所犯上開2 罪，均應依刑法第47條第1
    項規定，加重其刑。再被告上開所犯2 罪，犯意各別，行為
    不同，應予分論併罰。爰審酌其犯罪之動機、曾有施用毒品
    之前科仍不知戒除，惟犯罪後坦承犯行，且所犯施用毒品犯
    行乃戕害自己身心健康，並未危及他人等一切情狀，分別量
    處如主文所示之刑，並定其應執行之刑。
  (三)扣案之注射針筒6 支及吸食器2 組，均係被告所有，且注射
    針筒係供施用第一級毒品海洛因之用，而吸食器2 組則係供
    施用第二級毒品甲基安非他命之用等情，已據被告供明在卷
    ，爰依刑法第38條第1 項第2 款規定，分別在被告所犯施用
    第一級毒品罪、施用第二級毒品罪項下，宣告沒收之。
據上論斷，應依刑事訴訟法第273 條之1 第1 項、第299 條第1
項前段，毒品危害防制條例第10條第1 項、第2 項、第23條第2
項，刑法第11條前段、第47條第1 項、第51條第5 款、第38條第
1 項第2 款，判決如主文。
本案經檢察官黃佳權到庭執行職務。
中    華    民    國   100    年    9     月    27    日
                  刑事第二庭法  官  劉桂金
以上正本證明與原本無異。
如不服本判決應於收受送達後10日內向本院提出上訴書狀，並應
敘述具體理由；其未敘述上訴理由者，應於上訴期間屆滿後20日
內向本院補提理由書(均須按他造當事人之人數附繕本)「切勿逕
送上級法院」。
中    華    民    國   100    年    9     月    27    日
                            書記官  許元又
附錄本案論罪法條：
毒品危害防制條例第10條
施用第一級毒品者，處6 月以上5 年以下有期徒刑。
施用第二級毒品者，處3 年以下有期徒刑。